【裁判字號】    98,簡上,872
【裁判日期】    981127
【裁判案由】    詐欺
【裁判全文】
臺灣板橋地方法院刑事判決             98年度簡上字第872號
上  訴  人
即  被  告  乙○○
上列被告因詐欺案件，不服本院於民國98年6 月8 日以98年度簡
字第4230號所為第一審刑事簡易判決（偵查案號：98年度偵字第
9480號），提起上訴及檢察官移送併案審理（98年度偵字第2530
5 號），經本院管轄第二審合議庭審理，判決如下：
    主  文
原判決撤銷。
乙○○幫助意圖為自己不法之所有，以詐術使人將本人之物交付
，處有期徒刑肆月，如易科罰金以新臺幣壹仟元折算壹日。
    事  實
一、乙○○預見提供金融機構帳戶之存摺、金融卡及提款密碼予
    他人，足以幫助他人用以施用詐術使人陷於錯誤而匯出款項
    至該帳戶，再予提領使用，竟仍不違其本意，因應徵司機工
    作之故，於民國（下同）98年3 月4 日14時許，在台北縣板
    橋市○○○路上某檳榔攤附近，將其向合作金庫銀行埔墘分
    行所申請0000000000000 號帳戶之提款卡及密碼交予某年籍
    不詳之成年人「江先生」使用；嗣「江先生」所屬詐欺集團
    於取得上開帳戶資料後，即基於意圖為自己不法所有之犯意
    ，先後於：
  (一)98年3 月5 日19時17分許，該詐欺集團所屬成員致電趙曼如
    佯稱其刷卡購物所設分期付款有誤，會繼續扣款云云等不實
    詐術，致趙曼如陷於錯誤，而依指示於同日前往自動櫃員機
    操作，而匯出新臺幣（下同）27756 元至乙○○上開帳戶內
    ，旋由該詐欺集團成員將金錢提領一空。
  (二)98年3 月5 日20時許，該詐欺集團所屬成員致電甲○○佯稱
    其刷卡購物所設分期付款，需至自動櫃員機前辦理取消設定
    云云等不實詐術，致甲○○陷於錯誤，而依指示於同日前往
    台北市大安區○○○路○ 段45號地下一樓富邦銀行所設自動
    櫃員機操作，而匯出29989 元至乙○○上開帳戶內，旋由該
    詐欺集團成員將金錢提領一空。
二、案經甲○○訴由臺北縣政府警察局海山分局報請臺灣板橋地
    方法院檢察署檢察官偵查後聲請簡易判決處刑及移送併案審
    理。
    理  由
一、訊據被告乙○○固坦承於上開時地將上開帳戶之提款卡及密
    碼交給「江先生」，惟矢口否認上開犯行，辯稱：伊當時係
    因應徵工作，「江先生」說要配合公司作為薪資轉帳使用，
    才會交付上開帳戶之提款卡及密碼，伊完全沒有想到會被拿
    來詐欺使用云云。經查：
  (一)被告於上開時地將上開帳戶之提款卡及密碼交給「江先生」
    使用，且告訴人趙曼如、甲○○2 人分別於上開時地，因受
    該詐欺集團所屬成員施用上開不實詐術，而均陷於錯誤，先
    後各匯款29989 元、27756 元至被告上開帳戶中，旋即遭人
    提領一空等情，業據被告於本院審理時所不否認在卷，核與
    告訴人趙曼如、甲○○2 人於警詢中指述之情節，均相符合
    ，復有被告所有上開帳戶之存褶封面、內頁交易明細表影本
    各乙紙、告訴人趙曼如所提出郵局自動櫃員機交易明細表乙
    紙及告訴人甲○○所提出台北富邦銀行交易明細表乙紙及被
    告所提出應徵報紙廣告影本2 紙、遠傳電信98年3 月至5 月
    之通話明細及帳單各乙份，在卷可稽，足堪認定。
  (二)雖被告辯稱其當時係為應徵工作，才會交付上開帳戶之提款
    卡及密碼給「江先生」，其不知「江先生」拿上開帳戶去詐
    取上開財物，亦無幫助「江先生」詐欺之故意及行為云云。
    惟向金融機構申請帳戶，請領存摺及金融卡使用，係針對申
    請人身分之社會信用，而予以資金之流通，具有強烈之屬人
    、專屬性格，而金融帳戶作為個人理財之工具，申請開設並
    無任何特殊之限制，一般民眾皆得以存入最低開戶金額之方
    式申請取得，且同一人均得在不同之金融機構申請數個存款
    帳戶使用，乃公眾所週知之事實，而提供帳戶予第三人使用
    ，除至親或特殊原因之外，無不謹慎小心處理。茲本件被告
    將上開帳戶之提款卡及密碼交給「江先生」乙節，不僅核一
    般正常之工作應徵情形有違，且今日社會中利用手機簡訊、
    退還費用、網路購物等不實手段詐取財物之事，亦迭有所聞
    ，被告對此應無不知之理，則其對「江先生」可能利用其上
    開帳戶做為詐欺犯罪使用乙節，事前應足以預見，惟被告竟
    仍將上開帳戶之提款卡及密碼交給「江先生」，顯有容認本
    件詐欺犯罪發生之故意，是被告應有幫助「江先生」所屬詐
    欺集團利用其上開帳戶，向告訴人趙曼如、甲○○2 人詐取
    上開財物之不確定故意甚明，至為灼然。被告上開所辯，顯
    係事後卸責之詞，不足採信。
  (三)綜上所述，本件被告上開幫助詐欺取財之犯行均臻明確，應
    依法論科。
二、核被告所為，係犯刑法第339 條第1 項、第30條第1 項前段
    之幫助意圖為自己不法之所有，以詐術使人將本人之物交付
    罪。檢察官移送上開事實一、(一)部分犯行併案審理，因與檢
    察官原聲請簡易判決處刑部分即上開事實一、(二)間，有想像
    競合犯之裁判上一罪關係，依刑事訴訟法第267 條之規定，
    應併為檢察官原聲請簡易判決處刑之效力所及，本院自得併
    予審理，合先敘明。被告將上開帳戶之提款卡及密碼交給「
    江先生」使用，而助益該詐欺集團向告訴人趙曼如、甲○○
    2 人各詐得2998 9元、27756 元，依刑法第30條第1 項前段
    之規定，均為幫助犯，應依同條第2 項之規定，按正犯之刑
    減輕之。被告以一行為，而同時幫助該詐欺集團向告訴人趙
    曼如、甲○○2 人各詐得上開財物間，有一行為而觸犯數罪
    名之想像競合關係，為想像競合犯，應依刑法第55條之規定
    ，從一重處斷。本件原審以被告上開犯行事證明確，而援引
    刑法第339 條第1 項、第30條第1 項前段、第2 項、第41條
    第1 項前段之規定，並審酌被告本件犯罪之動機、目的、手
    段，被害人甲○○所受損害之程度及被告犯罪後之態度等一
    切情狀，判處有期徒刑3 月，並准以1000元折算一日易科罰
    金，雖屬有據。惟原審未及審酌被告上開事實一、(一)之犯行
    ，是原判決要無維持之可能，應予撤銷，本件被告之上訴，
    為有理由，並由本院合議庭依法自為第二審之判決。爰審酌
    被告本件犯罪之動機、目的、手段，告訴人趙曼如、甲○○
    2 人所受損害之程度及被告犯罪後，已於98年11月21日與告
    訴人甲○○乙人達成訴訟外之民事和解，此有被告所傳真提
    出之和解書乙紙可憑等一切情狀，量處如主文所示之刑，並
    諭知易科罰金之折算標準，以資儆懲。
據上論斷，應依刑事訴訟法455 條之1 第3 項、第369 條第1 項
前段、第364 條、第299 條第1 項前段，刑法第339 條第1 項、
第30條第1 項前段、第2 項、第55條、第41條第1 項前段，刑法
施行法第1 條之1 第1 項、第2 項前段，判決如主文。
本案經檢察官黃筵銘到庭執行職務。
中    華    民    國    98    年    11    月    27    日
                  刑事第七庭  審判長法  官  戴嘉清
                                    法  官  王瑜玲
                                    法  官  林晏鵬
上列正本證明與原本無異。
不得上訴。
                                    書記官  陳映孜
中    華    民    國    98    年    12    月    1     日
附錄法條：刑法第339條
中華民國刑法第339條
（普通詐欺罪）
意圖為自己或第三人不法之所有，以詐術使人將本人或第三人之
物交付者，處5年以下有期徒刑、拘役或科或併科1千元以下罰金
。
以前項方法得財產上不法之利益或使第三人得之者，亦同。
前二項之未遂犯罰之。


司法院資訊處製作；財團法人民間司法改革基金會備份。
